【裁判字號】    99,簡,4798
【裁判日期】    990531
【裁判案由】    詐欺
【裁判全文】
臺灣板橋地方法院刑事判決              99年度簡字第4798號
聲  請  人  臺灣板橋地方法院檢察署檢察官
被      告  丙○○原名劉成賢
上列被告因詐欺案件，經檢察官聲請以簡易判決處刑（99年度偵
字第12150、14405號），本院判決如下：
    主  文
丙○○幫助意圖為自己不法之所有，以詐術使人將本人之物交付
，處有期徒刑貳月，如易科罰金，以新臺幣壹仟元折算壹日。
    事實及理由
一、本件除被告姓名「劉成賢」均應予更正為「丙○○」，及認
    定犯罪事實之理由應補充：「被告丙○○辯稱係為申辦信用
    卡始交付帳戶資料，惟其自承毋庸支付任何報酬以換取該信
    用卡申辦服務，已與常情有違。且其明知自身財力不足，依
    正常管道之債信評估無從獲取銀行貸款，然『劉大哥』於此
    情況下，竟允諾得以作帳方式使被告獲取財力證明，則就『
    劉大哥』乃使用非法管道製造財力證明，係屬犯罪集團成員
    乙節，被告自不得諉為不知。而被告雖未必對於該收受帳戶
    犯罪集團成員之詐欺對象、手法等內容知之甚詳，但以其社
    會經驗，仍應可得預見系爭帳戶有可能遭該犯罪集團持以作
    為詐騙他人款項犯罪所用之帳戶，並執為防止司法機關追查
    詐騙集團成員本身而使用之工具，且被告亦自承倘帳戶內尚
    有新臺幣20萬元之餘額時，斷不會將帳戶任意交付，顯見其
    對於帳戶遭他人任意使用之高度風險已有預見，卻其對該可
    能發生之幫助詐欺犯罪事實仍予漠視，並執意交付其所有之
    第一商業銀行淡水分行帳戶存摺、印章、提款卡及密碼等物
    ，予僅因報紙廣告聯繫卻素未謀面，且顯屬犯罪團成員之『
    劉大哥』，難謂被告對於幫助他人詐欺犯罪，無何不確定故
    意。另查被告於99年1 月初間將其所有具私密性、專屬性之
    上開帳戶存摺、印章、提款卡及密碼交付後，迄至同年3 月
    底經臺灣士林地方法院檢察署傳喚到案，在此長達近2 月之
    期間，『劉大哥』並未為被告完成信用卡辦理之工作，亦未
    交還上開帳戶資料予被告，然被告卻未對『劉大哥』取走其
    帳戶之用途有任何起疑，未曾向警方報案或掛失所交付之提
    款卡及存摺，亦顯與常情有悖。」外，其餘犯罪事實及證據
    ，均引用檢察官聲請簡易判決處刑書之記載（如附件）。
二、按被告單純提供帳戶供人使用之行為，並不等同於向被害人
    施以欺罔之詐術行為，且亦無證據證明被告有參與詐欺取財
    犯行之構成要件行為，故核被告所為，係犯刑法第30條第1
    項前段、第339 條第1 項之幫助詐欺取財罪。被告以1 個交
    付帳戶資料之行為，幫助不明人士詐欺被害人乙○○及甲○
    ○2 人，而同時觸犯2 個幫助詐欺取財罪，為同種想像競合
    犯，應從一情節較重之幫助詐欺取財罪處斷。又被告幫助他
    人犯上開詐欺取財罪，為幫助犯，爰依刑法第30條第2 項之
    規定，按正犯之刑減輕之。爰審酌被告將金融帳戶交予他人
    供犯罪使用，紊亂社會正常交易秩序，並使不法之徒藉此輕
    易於詐騙後取得財物，致檢警難以追緝，助長詐騙犯罪風氣
    ，並提高社會大眾遭受詐騙損失之風險，兼衡被害金額及其
    犯後態度等一切情狀，量處如主文所示之刑，並諭知易科罰
    金之折算標準。
三、依刑事訴訟法第449 條第1 項前段、第3 項、第454 條第2
    項，刑法第339 條第1 項、第30條第1 項前段、第2 項、第
    55條、第41條第1 項前段，刑法施行法第1 條之1 ，逕以簡
    易判決處刑如主文。
四、如不服本判決，得自收受送達之翌日起10日內向本院提出上
    訴狀，上訴於本院第二審合議庭（須附繕本）。
中    華    民    國    99    年    5     月    31    日
                  刑事第二十三庭  法  官  黃  司  熒
上列正本證明與原本無異。
                                  書記官  李  逸  翔
中    華    民    國    99    年    6     月    2     日
附錄本案論罪科刑法條全文：
中華民國刑法第339條：
（普通詐欺罪）
意圖為自己或第三人不法之所有，以詐術使人將本人或第三人之
物交付者，處5年以下有期徒刑、拘役或科或併科1千元以下罰金
。
以前項方法得財產上不法之利益或使第三人得之者，亦同。
前二項之未遂犯罰之。

司法院資訊處製作；財團法人民間司法改革基金會備份。
